【裁判字號】    97,訴,1718
【裁判日期】    971202
【裁判案由】    偽證
【裁判全文】
臺灣臺南地方法院刑事判決              97年度訴字第1718號
公  訴  人  臺灣高雄地方法院檢察署檢察官
被      告  乙○○
                    （現另案在臺灣臺南監獄執行）
上列被告因偽證案件，經檢察官提起公訴（臺灣高雄地方法院檢
察署九十七年度偵字第一六二七三號），被告於準備程序期日就
被訴事實為有罪之陳述，本院合議庭裁定由受命法官獨任進行簡
式審判程序，判決如下：
    主  文
乙○○證人，於檢察官偵查時，於案情有重要關係之事項，供前
具結，而為虛偽陳述，累犯，處有期徒刑肆月。
    事  實
一、乙○○前因違反毒品危害防制條例案件，經本院以九十四年
    度訴字第一二五一號及九十五年度簡字第一三七０號分別判
    處有期徒刑六月、五月確定，嗣經定應執行刑有期徒刑十月
    ，甫於民國九十五年十一月二十五日縮刑期滿執行完畢出監
    ，仍不知悔改，其明知丙○○並無於九十六年十月六日二十
    二時許，在臺南縣鹽水鎮○○路一八八之六號7-11便利商店
    前，無償轉讓裝有第一級毒品海洛因之注射針筒一支予伊之
    事實，竟基於偽證之犯意，於九十六年十月七日下午，在臺
    灣臺南地方法院檢察署偵辦九十六年度營偵字第一四九一號
    案件，以證人身分為該案作證時，供前具結，就丙○○是否
    有轉讓第一級毒品海洛因之重要關係事項，偽稱丙○○有轉
    讓裝有海洛因之針筒予伊之事實，而為不實之虛偽陳述，足
    生損害於國家刑罰權之正確行使。然旋於前開虛偽陳述當日
    即該案件裁判確定前，當庭向臺灣臺南地方法院檢察署檢察
    官自白其犯罪。
二、案經臺灣臺南地方法院檢察署檢察官自動檢舉並呈請臺灣高
    等法院檢察署令轉臺灣高雄地方法院檢察署檢察官偵查起訴
    ，經臺灣高雄地方法院以管轄錯誤為由移送本院審理。
    理  由
一、本件係經被告乙○○於本院當庭表示認罪，而以簡式審判程
    序加以審理，此有本院九十七年十一月十八日準備程序筆錄
    及同日審判筆錄各一份附卷足憑，則依據刑事訴訟法第二百
    七十三條之二、同法第一百五十九條第二項之規定，本件不
    適用傳聞法則有關限制證據能力之相關規定，合先敘明。
二、上開事實業據被告乙○○於臺灣臺南地方法院檢察署檢察官
    訊問時及本院審理時坦承不諱，核與該署九十六年度營偵字
    第一四九一號案件之被告丙○○於偵查中指述之情節相符（
    見該案偵查卷宗第九頁至第十頁），並有上開案件九十六年
    十月七日下午五時八分訊問筆錄、證人結文等在卷足稽，而
    丙○○因並無於前揭時、地轉讓或販賣裝有第一級毒品海洛
    因之針筒予被告之事實，業經臺灣臺南地方法院檢察署檢察
    官以九十六年度營偵字第一四九一號不起訴處分確定乙節，
    有該號不起訴處分書在卷足憑，是被告上開自白核與事實相
    符，堪以採信。本件事證明確，被告犯行洵堪認定，自應依
    法論科。
三、按刑法上之偽證罪，為形式犯，不以結果之發生為要件，證
    人於供前或供後具結而就案情有重要關係事項，故為虛偽陳
    述，其犯罪即成立，而該罪所謂於案情有重要關係之事項，
    則指該事項之有無，足以影響於裁判之結果者而言，至於其
    虛偽陳述，法院已否採為裁判或檢察官據為處分之基礎，或
    有無採為基礎之可能，皆於偽證罪之成立無影響（最高法院
    七十一年台上字第八一二七號、八十四年台上字第三九四九
    號判例意旨參照）。查被告於臺灣臺南地方法院檢察署九十
    六年營偵字第一四九一號案件中之證詞既非屬實，且其所為
    之該等證詞直接涉及該案被告丙○○有無轉讓第一級毒品海
    洛因之行為，是其前開證詞自屬與該案案情有重要關係之事
    項。故核被告所為，係犯刑法第一百六十八條之偽證罪。又
    刑法第一百七十二條之規定，並不專在獎勵犯罪人之悛悔，
    而要在引起偵查或審判機關之易於發見真實，以免裁判權陷
    於誤用或濫用，故不論該被告之自白在審判前或審判中，自
    動或被動，簡單或詳細，一次或二次以上，並其自白後有無
    翻異，苟其自白在所為虛偽陳述之案件裁判確定以前，即應
    依該條減免其刑，而本案被告於所虛偽陳述之案件裁判確定
    前，業於前開虛偽陳述同日當庭自白偽證犯行，雖其於自白
    後嗣又翻異其詞（見臺灣臺南地方法院檢察署九十六年營偵
    字第一四九一號九十六年十一月二十九日上午十一時四十分
    訊問筆錄第二頁），惟既已引起偵查及審判機關之易於發見
    真實，自應依刑法第一百七十二條之規定減輕其刑。再被告
    有如事實欄所載有期徒刑執行完畢之前科記錄，有臺灣高等
    法院被告前案紀錄表（見本院卷第一八頁）在卷可稽，其於
    有期徒刑執行完畢後，五年內故意再犯本件最重本刑為有期
    徒刑以上之罪，為累犯，應依刑法第四十七條第一項之規定
    ，加重其刑，並依法先加後減之。爰審酌被告於作證時就案
    情重要事項為虛偽之證言，已對國家司法之正確性產生重大
    危害，影響司法程序之進行，嚴重妨害司法正義之實現，惟
    其犯後於檢察官偵查中坦承犯行，深表悔意，兼衡被告品行
    、犯罪動機、目的、手段、生活狀況、智識程度等一切情狀
    ，量處如主文所示之刑，以示懲儆。
據上論斷，應依刑事訴訟法第二百七十三條之一第一項、第二百
九十九條第一項前段，刑法第一百六十八條、第一百七十二條、
第四十七條第一項，判決如主文。
本案經檢察官甲○○到庭執行職務。
中    華    民    國    97    年    12    月     2    日
                  刑事第五庭  法  官  張瑛宗
以上正本證明與原本無異。
如不服本判決，應於判決送達後10日內，向本院提出上訴狀。
                              書記官  曾郁芳
中    華    民    國    97    年    12    月     2    日
附錄本案論罪科刑法條：
中華民國刑法第168條（偽證罪）
於執行審判職務之公署審判時或於檢察官偵查時，證人、鑑定人
、通譯於案情有重要關係之事項，供前或供後具結，而為虛偽陳
述者，處7年以下有期徒刑。


司法院資訊處製作；財團法人民間司法改革基金會備份。
